【裁判字號】    98,交抗,276
【裁判日期】    980323
【裁判案由】    聲明異議
【裁判全文】
臺灣高等法院臺中分院刑事裁定         98年度交抗字第276號
抗  告  人
即受處分人  甲○○
上列抗告人因違反道路交通管理處罰條例聲明異議案件，不服臺
灣苗栗地方法院中華民國98年2月4日所為裁定（98年度交聲字第
18號），提起抗告，本院裁定如下：
    主  文
抗告駁回。
    理  由
一、抗告人即受處分人甲○○（下稱受處分人）抗告意旨略以：
    國道5號公路北向車道路肩開放之位置係起於北向32公里800
    公尺至 30公里500公尺處，如果交通部台灣區○道○○○路
    局網路開放路肩資訊交通管理措施有公告，然而與國道上告
    示牌並不相同，則用路人要依據哪一種？又若在北向32公里
    800公尺處開放路肩（限下頭城交流道者)，為何在頭城交流
    道前200公尺又設置路肩通行終點，則此200公尺又代表什麼
    ，本件告示牌若放錯位置，責任應歸何人？爰提起抗告請求
    撤銷原裁定云云。
二、按汽車行駛高速公路及快速公路，不得在路肩上行駛，或利
    用路肩超越前車或倒車；汽車行駛於高速公路、快速公路或
    設站管制之道路，不遵使用限制、禁止、行車管制及管理事
    項之管制規則而未依規定使用路肩者，處汽車駕駛人新臺幣
    （下同)3000元以上6000元以下罰鍰，並記違規點數1點，高
    速公路及快速公路交通管制規則第 9條第1項第2款、道路交
    通管理處罰條例第33條第1項第9款、第63條第1項第1款分別
    定有明文。而所謂「路肩」，則是指設於車道之外側，路面
    邊線與護欄或邊溝間之部分，道路交通標誌邊線號誌設置規
    則第183條及高速公路及快速道路交通管制規則第2條第16款
    分別定有明文。衡其立法目的，係在促令汽車駕駛人安全駕
    駛，並確實空出路肩車道，供因機件故障或其他緊急情況無
    法繼續行駛之車輛暫時停車待援，或執行任務之救護車、消
    防車、警備車、工程車、救濟車及吊車得以順利執行道路救
    護、救援之工作。
三、經查：
  (一)受處分人於民國97年11月2日下午4時45分許，駕駛車牌號碼
    1071-RX號自用小客車，行經國道5號高速公路31公里北向處
    ，因「1.未依規定行駛路肩；2.插入正在連貫行駛汽車之中
    」之違規事實，經內政部警政署國道公路警察局第九警察隊
    （下稱原舉發單位）員警逕行舉發等情，有內政部警政署國
    道公路警察局 97年11月17日公警局交字第Z00000000號舉發
    違反道路交通管理事件通知單、違規照片附卷可稽（見原審
    卷第6、19頁)，是受處分人確有上開違規之情事，堪以認定
    。
  (二)又本件經交通部公路總局新竹區監理所（下稱原處分機關）
    向原舉發單位函查本件違規事實，經該隊函覆略以：「四經
    查國道 5號北向32公里800公尺至30公里500公尺處，於該星
    期日13時至21時開放小型車行駛路肩路段，並於北向32公里
    800 公尺處豎立『限下頭城交流道』告示牌。五綜上所述，
    並依據採證資料及當事人陳述內容，該車非下頭城交流道，
    違規行為明確。」等語，有原舉發單位97年12月10日公警九
    交字第0970974767號書函暨暨所檢附之照片在卷可參（見原
    審卷第17至19頁）。而依高速公路及快速道路交通管制規則
    之相關規定，高速公路之路肩原則上本即禁止汽車行駛，例
    外始開放汽車行駛，故開放路段、時段均需另行告示，除公
    路警察指揮外，對於未告示開放之路段、時段，駕駛人自應
    遵守禁止規定，不得以任何理由行駛路肩，從而，駕駛人駕
    駛汽車上路，若欲行駛高速公路路肩，當應特別注意確認路
    肩開放之時段及地段。蓋高速公路設置路肩，本即供緊急目
    的使用，而屬維護公共利益所必要，路肩之通暢與否，攸關
    緊急事故之處理，甚且影響重傷、重症患者之救援時間，絕
    非可依駕駛人之片面判斷而可任意使用。查，國道 5號高速
    公路北向32公里800公尺至30公里500公尺處，僅於每星期日
    下午13至21時開放小型車行駛路肩乙節，有交通部臺灣區○
    道○○○路局網路開放路肩資訊交通管理措施資料在卷可憑
    （見原審卷第13頁)；又該路段北向32公里800公尺處設有「
    開放路肩」、「限下頭城交流道」之交通標誌，在北向30公
    里 500公尺處並有「路肩通行終點」之標示標誌牌，有原舉
    發單位上開第0970974767號書函暨所檢附之現場照片及原審
    公務電話紀錄表（見原審卷第21頁）在卷可查，足見該處已
    標示清楚路肩之開放時段、距離及僅限係下頭城交流道之車
    輛行駛，而依上開違規照片所顯示，受處分人之車輛並非下
    頭城交流道，是其違規行駛於高速公路之路肩甚明，受處分
    人抗告意旨稱網路開放路肩資訊與國道上告示牌不同並質疑
    路肩終點位置等語，並不足採。
  (三)再對於違反道路交通管理處罰條例之行為，民眾得敘明違規
    事實或檢具違規證據資料，向公路主管或警察機關檢舉，經
    查證屬實者，應即舉發，違反道路交通管理處罰條例第 7條
    之 1定有明文。至於民眾檢舉違規，若已提供科學儀器取得
    之證據資料以查證其真偽，或僅敘明違規事實，但經交通勤
    務警察前往查證當場親見違規行為，其舉證責任已盡，固無
    疑義，已符合前開法律規定有關證據方法限制之要旨，並避
    免有心之檢舉人藉此大量而輕微之行政處分騷擾被檢舉人，
    達到維護行政效率及兼顧人權之功能。本件依檢舉人所檢附
    受處分人之上開違規照片，已足以明確認定受處分人確有上
    開違規之事實。從而，原審認原處分機關依道路交通管理處
    罰條例第33條第1項第9款、第63條第1項第1款規定及違反道
    路交通管理事件統一裁罰基準表，以受處分人行駛高速公路
    違規使用路肩為由裁處上開金額罰鍰並記違規點數 1點，核
    無違誤，而駁回異議人之異議，經核並無不合，受處分人猶
    執前詞，空言指摘原裁定不當，為無理由，應予駁回。
四、據上論結，應依道路交通案件處理辦法第26條，刑事訴訟法
    第412條，裁定如主文。
中    華    民    國    98    年    3     月    23    日
            刑事第十庭    審判長法  官  林  照  明
                                法  官  林  欽  章
                                法  官  蔡  名  曜
以上正本證明與原本無異。
不得再抗告。
                                書記官  劉  恒  宏
中    華    民    國    98    年    3     月    23    日


司法院資訊處製作；財團法人民間司法改革基金會備份。
